【裁判字號】    89,易,570
【裁判日期】    890928
【裁判案由】    竊盜
【裁判全文】
臺灣苗栗地方法院刑事判決                          八十九年度易字第五七號
    公  訴  人  臺灣苗栗地方法院檢察署檢察官
    被      告  甲○○
右列被告因竊盜案件，經檢察官提起公訴（八十九年度偵字第一九二七號），本院判
決如左：
    主  文
甲○○無罪。
    理  由
一、公訴意旨如附件起訴書所載。
二、按犯罪事實應依證據認定之，無證據不得推定其犯罪事實；又不能證明被告犯罪
    者，應諭知無罪之判決，刑事訴訟法第一百五十四條、第三百零一條第一項分別
    定有明文。次按認定不利於被告之事實，須依積極證據，苟積極證據不足為不利
    於被告事實之認定時，即應為有利於被告之認定，更不必有何有利之證據；又事
    實之認定，應憑證據，如未能發現相當證據，或證據不足以證明，自不能以推測
    或擬制之方法，以為裁判之基礎，最高法院分別著有三十年上字第八一六號、四
    十年台上字第八六號判例可資參照。
三、訊據被告甲○○矢口否認有右揭犯罪事實之竊盜行為，辯稱：伊係在苗栗市○○
    路靠近文山國小附近之郵局打電話，在電話機上檢到被害人乙○○之身分證，並
    非伊所竊取等語云云。公訴意旨認被告應成立刑法第三百二十條第一項之竊盜罪
    無非係以下述為主要論據：（一）被害人乙○○之指述（二）關係人徐梓佑之供
    詞（三）被告供詞前後矛盾（四）贓物領據（五）被告指證證人之口卡等。然查
    ：
    （一）被害人乙○○僅指述住所遭竊，個人身分證、駕照等物一併遭竊之事實，
          但並未指認被告為竊嫌（見偵查卷第八頁反面）。
    （二）關係人徐梓佑固指稱未交予被告乙○○之身分證（下稱系爭身分證）申請
          辦理大哥大事宜，與被告所供係關係人徐梓佑交付乙○○身分證之供詞有
          忤，但此亦僅足說明，被告無法明確交待系爭身分證之來源，事有蹊蹺，
          惟仍需其他直接或間接證據證明系爭身分證確為被告所竊，本件單憑被告
          有疑義之供詞，仍不足以證明被告即為竊嫌本人。
    （三）被告對於系爭身分證來源，警訊中供稱係徐梓佑交付辦理大哥大事宜，偵
          查中經關係人徐某否認始改口稱係在上開郵局處檢到等云，本院審理中亦
          稱係在郵局檢到云云。前後供詞互不一致，固有啟人疑竇之處，但仍僅足
          開啟被告或有竊盜，或有收受贓物，或有拾得遺失物等之可能性而已，仍
          不足以滿足去除「合理可疑」之要件。
    （四）其餘贓物領據、指認口卡，均不足證明被告涉嫌竊盜之行為。至被告是否
          涉及收受贓物或拾得遺失物之侵占等犯行，而應由公訴人另行偵辦，要屬
          另一問題。
四、綜上所述，本件尚乏積極證據足資證明被告確有竊盜之行為，揆諸前揭說明，尚
    難僅憑推測或擬制之方法，即遽認被告有何竊盜之犯行。此外，本院復查無其他
    積極證據足資認定被告有何公訴人所指之竊盜犯行，被告之犯罪既屬不能証明，
    爰依首揭規定，諭知其為無罪之判決，以免冤抑。
據上論結，應依刑事訴訟法第三百零一條第一項，判決如主文。
本案經檢察官吳義聰到庭執行職務。
中    華    民    國      八十九      年      九      月      二十八    日
                                      台灣苗栗地方法院刑事庭
                                          法  官  陳  鴻  斌
右正本證明與原本無異
如不服本判決應於送達後十日內向本院提出上訴狀
                              書記官  陳  文  聰
中    華    民    國      八十九      年      九      月      二十八    日


司法院資訊處製作；財團法人民間司法改革基金會備份。
